臺灣板橋地方法院刑事判決　　　　　　　　　　　　九十三年度訴字第一二０六號
　　公　訴　人　臺灣板橋地方法院檢察署檢察官
　　被　　　告　甲○○
右列被告因偽造文書等案件，經檢察官提起公訴（九十三年度偵緝字第四六號、九十
三年度偵字第五一五號、九十三年度偵字第七五八九號），本院改依簡式審判程序，
判決如左：
    主  文
甲○○連續行使偽造私文書，足以生損害於公眾及他人，處有期徒刑拾月。偽造如附
表一編號一、編號二、編號三、編號四、編號五、編號六、編號七所
示之「客戶收執聯」共柒張；偽造如附表一編號一、編號二、編號三、編號四
、編號五、編號六、編號七所示之「商店存根聯」上偽簽之「乙○○」署押
；偽造如附表二所列之「乙○○」署押、指印及變造郭懋翔
照片壹幀均沒收。
    事  實
一、甲○○基於意圖為自己不法之所有之概括犯意，分別於(1)民國九十二年五月間某
    日，在臺北縣永和市○○路十七號二樓之住處內，竊取乙○○所有、置於皮包內
    之花旗銀行信用卡乙張（卡號：0000－0000－0000－0000號）
    得手，並意圖為自己不法所有，基於詐欺、偽造文書之概括犯意，連續多次冒用
    乙○○之名義，於附表一所示之時間、地點，持該信用卡至特約商店消費，於每
    次消費時，均將竊得之信用卡交予特約商店之店員於刷卡機上刷卡辨識，並於各
    該店員所交付之一式二聯簽帳單上偽簽「乙○○」之署押（因該一式二聯之簽帳
    單第二聯係採複寫方式，故一次偽簽即產生二枚「乙○○」之署押），以表示乙○○已收受前開特約商店所交付之交易標的，並同意依據信用卡持卡人合約條件
    ，按簽帳單所示之金額付款予發卡銀行之意思，甲○○於偽造不實簽帳單後，再
    將該簽帳單分別交還予各該特約商店店員收執核對簽名而行使，使各該特約商店
    店員誤信甲○○即為乙○○本人，而陷於錯誤，因此交付財物予甲○○，且使花
    旗銀行於各該特約商店請款時須代為墊付所消費之款項，而均足以生損害於乙○○、各該特約商店及花旗銀行。嗣乙○○接獲花旗銀行刷卡繳費通知單後，始知
    其信用卡遭人盜刷，而報警處理，始悉上情。(2)甲○○另承前不法所有之概括犯
    意，於九十二年七月二十一日九時三十分許，在臺北縣永和市○○路一四九巷一
    號前，竊取丁○○所有車牌號碼為ＱＫＩ－九六三號之輕型機車乙部，及於同年
    月二十五日七時三十分許，在臺北縣中和市○○路○段三巷十八號前，竊取丙○○所有車牌號碼為ＷＷＡ－三○七號機車之車牌乙面，得手後，即將前揭竊得之
    輕型機車改懸掛ＷＷＡ－三○七號車牌，嗣於同年月二十六日二十三時許，將該
    機車借予乙○○（贓物罪部分，業經本院判決確定），乙○○騎乘前揭輕機車行
    經臺北縣中和市○○路○段與僑安街口時，為警查獲，始悉上情。(3)甲○○復於
    九十二年十二月間，在臺北縣中和市○○街十七號二樓之住處內，基於變造特種
    文書之犯意，將竊得其弟郭懋翔所有之
    證部分未據告訴），致生損害於郭懋翔及戶政管理之正確性。嗣於同年十二月二
    十七日十五時許，甲○○因前開二案被通緝，在臺北縣永和市○○路為臺北縣警
    察局中和分局（下稱中和分局）員警查獲時，為逃避刑責，竟持前開變造
    交由中和分局承辦員警查核而行使之，並基於前開偽造文書、偽造署押之概括犯
    意，接續於同日十八時許至翌日零時三十分許，冒用其弟「郭懋翔」之名應訊，
    在中和分局之逮捕通知書上偽造郭懋翔之署押並按捺指印，以表示郭懋翔已收到
    逮捕通知之意，旋又將逮捕通知書存根聯持以交回中和分局警員，而行使該偽造
    私文書，其又另在中和分局之偵訊筆錄、變造
    、甲○○、郭懋翔口卡片影本等文件上偽簽「郭懋翔」之署押及按捺指印多枚（
    詳如附表二），均足以生損害於郭懋翔及警察機關查緝犯罪、偵查機關、審判機
    關追訴犯罪之正確性。嗣經警將指紋卡送請內政部警政署刑事警察局比對，始得
    知上情。
二、案經臺北縣政府警察局中和分局報告臺灣板橋地方法院檢察署檢察官偵查起訴，
    本院於準備程序進行中，被告就被訴事實為有罪之陳述，經告知被告簡式審判程
    序之旨，並聽取當事人之意見後，裁定進行簡式審判程序。
    理  由
一、右揭事實，業據被告甲○○於本院準備程序（參本院九十三年七月十九日準備程
    序筆錄）及審理中（參本院九十三年八月二日審判筆錄）坦承不諱，核與被害人
    丙○○、丁○○於警詢中之指述情節相符，並經證人乙○○於偵查中證述屬實，
    且有臺北縣政府警察局贓物認領保管單、臺北縣政府警察局中和分局贓物認領保
    管單、內政部警政署刑事警察局刑紋字第○九三○○二一一三四號鑑驗書、臺北
    縣政府警察局中和分局逮捕通知書、、甲○○檔案照片、甲○○口卡片、郭懋翔
    口卡片、美商美旗銀行客戶爭議帳款一覽表、變造
    車牌失竊資料個別查詢報表、偽造乙○○署押之簽帳單影本各二紙、臺北縣政府
    警察局中和分局偵訊筆錄二份在卷可稽，足見被告所為自白與事實相符，而得採
    為認定之依據，本件事證明確，被告犯行堪以認定。
二、核被告甲○○竊取乙○○之信用卡乙張、丁○○之機車乙部、丙○○之車牌乙面
    ，所為均係犯刑法第三百二十條第一項之竊盜罪；按「信用卡簽帳單」具有持卡
    人與特約商店之交易契約書之性質，並具有持卡人經由信用卡中心請求發卡銀行
    撥款之請求書或指示文件之性質，換言之，持卡人向特約商店消費後簽名於一式
    二聯之簽帳單上，再由特約商店交付其中第一聯客戶存查聯予持卡人收執，該第
    一聯由持卡人簽名係指持卡人同意依據信用卡持卡人合約條件，一經使用或訂購
    物品，均應按簽帳單之全部金額，付款予發卡銀行，故持卡人於該簽帳單簽名，
    其用意與票據背書大致相同，皆係對所簽之金額負責之意，該簽帳單之性質為私
    文書。是以，被告甲○○持竊取所得之信用卡，於附表一編號一至七所示之時、
    地，冒用「乙○○」名義簽帳消費，詐得他人財物，所為係犯刑法第二百十六條
    、第二百十條之行使偽造私文書罪、第三百三十九條第一項之詐欺取財罪；又，
    被告將其弟郭懋翔之
    核身分，所為係犯刑法第二百十六條、第二百十二條之行使變造特種文書罪；次
    按「逮捕通知書」上之署押，在習慣上係用以表示該通知聯已由受通知人收受之
    證明，即含有收據之性質，自屬刑法第二百十條所稱之私文書，故被告冒用郭懋
    翔之名義應訊並於附表二編號一之逮捕通知書上偽簽郭懋翔之署押（含指印）後
    ，進而將存根聯交還警員，所為係犯刑法第二百十六條、第二百十條之行使偽造
    私文書罪，被告於逮捕通知書上偽造「郭懋翔」署押之行為，因屬偽造上開私文
    書之階段行為，而其變造特種文書、偽造私文書之低度行為又分別為行使變造特
    種文書、行使偽造私文書之高度行為所吸收，故均不另論罪。另被告甲○○於附
    表二編號二至七所示之文件上偽造署押之行為，因係承繼上開偽造私文書之偽造
    署押行為之一貫犯意接續所為，仍係侵害相同之單一法益，應包含於上開偽造署
    押單純一罪之內，而上開偽造文書之偽造署押行為，既因屬偽造文書之階段行為
    ，故此部分偽造署押之接續行為，自亦不另論罪。被告前後多次竊盜犯行、詐欺
    取財犯行與行使偽造私文書犯行，均時間緊接，觸犯構成要件相同之罪名，顯係
    基於概括犯意為之，均為連續犯，各應依刑法第五十六條之規定論以一罪，並依
    法加重其刑。又被告所犯上開連續竊盜罪、連續詐欺取財罪、連續行使偽造私文
    書罪與行使變造特種文書罪四罪間，有方法結果之牽連關係，為牽連犯，應依刑
    法第五十五條後段之規定，從一較重之連續行使偽造私文書罪處斷。爰審酌被告
    時值年輕體壯卻不思上進，反貪圖不勞而獲，竊取他人信用卡並刷卡消費圖利，
    危害社會經濟秩序及真正持卡者權益甚鉅，惟其犯罪後業已坦承犯行，態度良好
    及其犯罪之目的、手段、生活狀況等一切情狀，量處如主文所示之刑。
三、偽造如附表一編號一、編號二、編號三、編號四、編號五、編號六
    、編號七所示之「客戶收執聯」（第一聯）共七張，係被告刷卡消費時偽簽「
    乙○○」之簽名後持交各該特約商店店員核對，之後再由各該特約商店店員交回
    被告收執，屬被告所有，並供其行使偽造私文書、詐欺取財犯罪所用之物，雖未
    扣案，然並無證據證明業已滅失，均應依刑法第三十八條第一項第二款之規定宣
    告沒收；其上偽簽之「乙○○」署押共計七枚，因所附著之信用卡簽帳單已宣告
    沒收，爰不再依刑法第二百十九條規定另為宣告沒收之諭知；至偽造如附表一編
    號一、編號二、編號三、編號四、編號五、編號六、編號七所示
    之「商店存根聯」（第二聯）共計七張，均已由被告持交各該特約商店店員收執
    而行使，已非屬被告所有之物，自無庸為沒收之諭知，惟其上偽簽之「乙○○」
    簽名共計七枚，係偽造之署押，不問屬於被告與否，均仍應依刑法第二百十九條
    之規定宣告沒收；又如附表二編號一所示偽造之署押（及指印），雖為該私文書
    之一部，但仍不失為偽造之署押（最高法院七十年台上字第二一六二號判例意旨
    參照），及如附表二編號二至七所示偽造之署押（及指印），均應依刑法第二百
    十九條之規定，併予宣告沒收；再被告變造郭懋翔
    照片一幀，為被告甲○○所有供犯罪所用之物，雖未經扣案，然查無證據證明業
    已滅失，亦應依刑法第三十八條第一項第二款之規定宣告沒收。
四、公訴意旨另以：被告甲○○於九十二年十二月間竊取其弟郭懋翔所有之
    因認被告甲○○此部分犯行亦涉犯刑法第三百二十條之竊盜罪嫌。惟按告訴乃論
    之罪，未經合法告訴者，應諭知不受理之判決。次按於直系血親、配偶或同財共
    刑事訴訟法第三百零三條第三款、刑法第三百二十四條第二項分別定有明文。經
    查，被告甲○○與被害人郭懋翔係兄弟關係，屬於三親等之旁系血親，有法務部
    戶役政連結作業系統查詢結果二件在可稽，依刑法第三百二十四條第二項之規定
    ，被告甲○○前開竊盜犯行係告訴乃論之罪。然此部分未經有告訴權之人提起合
    法告訴，依據前開說明，原應為不受理判決之諭知，惟因公訴人認被告甲○○此
    部分如成立犯罪，則與前開業經判決之竊盜犯行之間有連續犯之裁判上一罪關係
    ，爰不另為不受理判決之諭知，附此敘明。
據上論斷，應依刑事訴訟法第二百九十九條第一項前段，刑法第五十六條、第二百十
六條、第二百十條、第二百十二條、第三百二十條第一項、第三百三十九條第一項、
第五十五條、第三十八條第一項第二款、第二百十九條，罰金罰鍰提高標準條例第一
條前段，判決如主文。
本案經檢察官黃怡華提起公訴，檢察官張云綺到庭執行職務。
中　　　華　　　民　　　國　　　九十三　　　年　　　八　　　月　　十六　日
                                      臺灣板橋地方法院刑事第八庭
                                          法　官  連 育 群
右正本證明與原本無異。
如不服本判決，應於判決送達後十日內，向本院提出上訴狀。
                                          書記官  蘇 宥 維
中　　　華　　　民　　　國　　　九十三　　　年　　　八　　　月　　十六　日
附錄本案論罪科刑所犯法條全文：
刑法第二百十條
偽造、變造私文書，足以生損害於公眾或他人者，處五年以下有期徒刑。
刑法第二百十二條
偽造、變造護照、旅券、免許證、特許證及關於品行、能力服務或其他相類之證書、
介紹書，足以生損害於公眾或他人者，處一年以下有期徒刑、拘役或三百元以下罰金
刑法第二百十六條
行使第二百十條至第二百十五條之文書者，依偽造、變造文書或登載不實事項或使登
載不實事項之規定處斷。
刑法第三百二十條
意圖為自己或第三人不法之所有，而竊取他人之動產者，為竊盜罪，處五年以下有期
徒刑、拘役或五百元以下罰金。
意圖為自己或第三人不法之利益，而竊佔他人之不動產者，依前項之規定處斷。
前二項之未遂犯罰之。
刑法第三百三十九條
意圖為自己或第三人不法之所有，以詐術使人將本人或第三人之物交付者，處五年以
下有期徒刑、拘役或科或併科一千元以下罰金。
以前項方法得財產上不法之利益或使第三人得之者亦同。
前二項之未遂犯罰之。
附表一：
┌──┬─────┬──────────┬──────┬─────────┐
│編號│ 消費時間 │   消  費  地  點   │  消費金額  │偽造之私文書暨署押│
│    │          │ （信用卡特約商店） │ （新臺幣） │                  │
├──┼─────┼──────────┼──────┼─────────┤
│ 一 │九十二年五│臺北縣中和市○○路一│一百元      │偽造之簽帳單為一式│
│    │月八日二時│號                  │            │二聯，偽簽之「陳怡│
│    │五十九分許│（嘉樂福加油站）    │            │君」署押，經複寫後│
│    │          │                    │            │計有二枚，亦即：  │
│    │          │                    │            │客戶收執聯：一張│
│    │          │                    │            │　（上有偽簽之署押│
│    │          │                    │            │　　一枚）        │
│    │          │                    │            │商店存根聯：一張│
│    │          │                    │            │　（上有偽簽之署押│
│    │          │                    │            │　　一枚）        │
├──┼─────┼──────────┼──────┼─────────┤
│ 二 │同右日三時│同右                │七百五十元  │同右              │
│    │二分許    │                    │            │                  │
│    │          │                    │            │                  │
├──┼─────┼──────────┼──────┼─────────┤
│ 三 │同右日十一│臺北縣中和市○○路十│九千九百元  │同右              │
│    │時十五分許│六號                │            │                  │
│    │          │（順發旅行社）      │            │                  │
│    │          │                    │            │                  │
├──┼─────┼──────────┼──────┼─────────┤
│ 四 │同右日十一│同右                │三萬三千四百│同右              │
│    │時二十八分│                    │元          │                  │
│    │許        │                    │            │                  │
│    │          │                    │            │                  │
├──┼─────┼──────────┼──────┼─────────┤
│ 五 │同右年月十│臺北縣中和市○○路八│八百九十元  │同右              │
│    │日四時三十│十一號              │            │                  │
│    │分許      │（加得滿加油站）    │            │                  │
│    │          │                    │            │                  │
├──┼─────┼──────────┼──────┼─────────┤
│ 六 │同右日十二│臺北縣永和市○○路一│二千二百二十│同右              │
│    │時三十三分│段一二九號          │六元        │                  │
│    │許        │（錢櫃ＫＴＶ）      │            │                  │
│    │          │                    │            │                  │
├──┼─────┼──────────┼──────┼─────────┤
│ 七 │同右年月十│臺北縣中和市○○街二│二萬二千四百│同右              │
│    │一日十五時│十六號              │六十元      │                  │
│    │五分許    │（老金山銀樓）      │            │                  │
│    │          │                    │            │                  │
└──┴─────┴──────────┴──────┴─────────┘
附表二：
┌─┬─────────┬────┬──────────┬────────┐
│編│    時      間    │ 地  點 │ 偽造署押所在之文件 │ 偽 造 內 容    │
│號│                  │        │                    │                │
├─┼─────────┼────┼──────────┼────────┤
│一│九十二年十二月二十│臺北縣政│臺北縣政府警察局中和│郭懋翔署押一枚  │
│  │七日十八時三十分  │府警察局│分局逮捕通知書      │（含指印一枚）  │
│  │                  │中和分局│                    │                │
├─┼─────────┼────┼──────────┼────────┤
│二│同右日二十三時二十│同右    │偵訊筆錄（第一次）  │郭懋翔署押四枚  │
│  │分許              │        │                    │（含指印十三枚）│
├─┼─────────┼────┼──────────┼────────┤
│三│九十二年十二月二十│同右    │偵訊筆錄（第二次）  │郭懋翔署押五枚  │
│  │八日零時三十六分許│        │                    │（含指印十一枚）│
├─┼─────────┼────┼──────────┼────────┤
│四│同右日            │同右    │變造身分證影本      │郭懋翔署押一枚  │
│  │                  │        │                    │（含指印五枚）  │
├─┼─────────┼────┼──────────┼────────┤
│五│同右日            │同右    │郭懋翔口卡片影本    │郭懋翔署押一枚  │
│  │                  │        │                    │（含指印一枚）  │
├─┼─────────┼────┼──────────┼────────┤
│六│同右日            │同右    │甲○○口卡片影本    │郭懋翔署押一枚  │
│  │                  │        │                    │（含指印一枚）  │
├─┼─────────┼────┼──────────┼────────┤
│七│同右日            │同右    │甲○○檔案照片影本  │郭懋翔署押一枚  │
│  │                  │        │                    │（含指印四枚）  │
└─┴─────────┴────┴──────────┴────────┘
